【裁判字號】    90,上訴,1578
【裁判日期】    901023
【裁判案由】    違反著作權法等
【裁判全文】
臺灣高等法院臺中分院刑事判決                    九十年度上訴字第一五七八號
    上  訴  人  臺灣南投地方法院檢察署檢察官
    被      告  丙○○
右上訴人因被告違反著作權法等案件，不服臺灣南投地方法院九十年度訴字第八四號
中華民國九十年四月二十四日第一審判決（起訴案號：臺灣南投地方法院檢察署八十
九年度偵字第三四三九號），提起上訴，本院判決如左：
    主      文
原判決撤銷。
丙○○以明知為侵害著作權之物而意圖營利而交付方法侵害他人之著作權為常業，處
有期徒刑壹年陸月，緩刑肆年。緩刑期內付保護管束。扣案之仿冒遊戲軟體光碟共計
伍仟伍佰陸拾柒片（含如附表一所示之仿冒光碟貳佰肆拾伍片）、仿冒遊戲軟體卡匣
陸佰零伍個、仿冒把手控制器貳拾陸支及包裝盒拾肆個、遊戲光碟目錄參拾參本，均
沒收。
    事      實
一、丙○○係設於南投縣埔里鎮○○街二五八號「唐老鴨玩具店」之負責人，明知不
    詳姓名之成年男子所販售之遊戲軟體光碟及卡匣均係盜版品，其中：(一)如附表一
    編號一至八之異世界傳說等八種共計九十六片遊戲軟體光碟；如附表一編號九至
    十一之太空戰士８等三種共計七十片遊戲軟體光碟；如附表一編號十二至十六之
    恐龍危機等五種共計二十七片遊戲軟體光碟；如附表一編號十七至十八之勁爆熱
    舞２等二種共計四十七片遊戲軟體光碟，分別係擅自重製或仿冒乙○○○○電腦
    娛樂股份有限公司（下稱新力公司）、日商．思奎爾股份有限公司（下稱思奎爾
    公司）、日商．卡波光股份有限公司（下稱卡波光公司）、日商．可樂美股份有
    限公司（下稱可樂美公司）等各於如附表一「發行日」欄所示，而於中華民國管
    轄區域內首次發行，依法享有著作權之電腦程式著作。如附表一編號十九之音速
    小子Ｒ等一種共計五片遊戲軟體光碟，係擅自重製之仿冒光碟，其於執行後於螢
    幕上顯現之影像畫面，係侵害甲○○○○股份有限公司（下稱西雅公司）於民國
    （下同）八十六年十一月七日依著作權法取得之視聽著作權。(二)如附表二編號一
    所示之商標圖樣，係由新力公司向經濟部中央標準局（已改制為智慧財產局）所
    取得之註數第七一Ｏ四五四號之商標專用權，指定使用於商標法施行細則第四十
    九條第九類電腦、錄有電腦程式之卡帶、磁碟、光碟及卡匣之商品，專用權期間
    自八十五年三月十六日至九十五年三月十五日止；如附表二編號二所示之商標圖
    樣，係由新力公司向經濟部中央標準局所取得之註數第六七二六六六號之商標專
    用權，指定使用於商標法施行細則第二十四條第十類電腦、錄有電腦程式之磁碟
    、磁卡及光碟之商品，專用權期間自八十四年三月一日起至九十四年二月二十八
    日止；如附表二編號三所示之商標圖樣，係由新力公司經濟部中央標準局所取得
    之註冊號數第六六九七Ｏ五號之商標專用權，指定使用於商標法施行細則第二十
    四條第七十八類電視遊樂器之商品，專用權期間自八十四年二月一日至九十四年
    一月三十一日止；如附表二編號四所示之商標圖樣，係由西雅公司向經濟央標準
    局所取得之註冊號數第二四九Ｏ七Ｏ號之商標專用權，指定使用於商標法施行細
    則第二十七條第八十類電腦、家用微電腦、公司用微電腦、硬體、軟體、電腦用
    磁帶、磁碟、電視遊樂器用程式卡帶、磁碟、磁碟驅動器之商品，專用權期間自
    七十三年七月一日至八十三年六月三十日止，續延展至九十三年六月三十日止；
    而其向不詳姓名成年男子所販入如附表三編號一至四之遊戲軟體光碟，均使用與
    上開圖樣相同之商標圖樣於光碟且並非上開公司所生產之仿冒商品。(三)如附表三
    編號六、七所示之把手控制器二十六支及包裝盒十四個，於外觀上顯示前開如附
    表二編號一、二、三之商標圖樣，係由新力公司向經濟部中央標準局（現改制為
    智慧財產局）所取得註冊號數第七一Ｏ四五四、六七二六六六、六六九七Ｏ五號
    之商標專用權，係意圖欺騙他人而於同一商品使用相同於他人註冊商標之仿品。
    (四)如附表四所示之遊戲軟體卡匣六Ｏ五個，均係擅自重製或仿冒自日商．任天堂
    股份有限公司（下稱任天堂公司）先後於中華民國管轄區域內首次發行或完成著
    作權登記，而依法享有著作權之電腦程式著作，且於外觀上並顯示如附表五所示
    之商標圖樣，該等商標圖樣係由任天堂公司依法向經濟部中央標準局所取得商標
    專用權，均屬意圖欺騙他人而於同一商品使用相同於他人註冊商標之仿品。竟未
    經上開公司之同意或授權，意圖營利，基於常業之犯意，自八十八年十月間某日
    起，分別以光碟片每片新臺幣（下同）五十元，卡匣每個二百元，把手控制器每
    個一百八十元之代價，向不詳姓名成年男子多次販入數量不詳、使用上開註冊商
    標之仿冒商品及侵害著作權之重製物，均先藏於同鎮○○街一六一號之倉庫內，
    並僱用不知情之朱蕙玫（業經原審判決無罪確定在案）為店員，俟不特定人在上
    址依目錄選定後，先由朱蕙玫登記，再交由丙○○前往倉庫拿取，以光碟片每片
    七十元、卡匣每個三百元至五百元不等、把手控制器每個二百五十元之代價，販
    售予不特定人，藉以牟取不法利益，並賴以維生，恃為常業。嗣於八十九年九月
    二十八日十七時五十分許，為內政部警政署保安警察第二總隊第三大隊第一中隊
    在上址查獲，並扣得仿冒遊戲軟體光碟共計五千五百六十七片（含如附表一所示
    之仿冒光碟二百四十五片）、仿冒遊戲軟體卡匣共計六百零五個、仿冒把手控制
    器二十六支、包裝盒十四個及供其販賣使用他人註冊商標商品及侵害他人著作權
    所用之遊戲光碟目錄三十三本。
二、案經新力公司、思奎爾公司、可樂美公司、西雅公司及任天堂公司訴由內政部警
    政署保安警察第二總隊第三大隊第一中隊報請台灣南投地方法院檢察署檢察官偵
    查起訴。
      理     由
一、訊據被告丙○○對於右揭犯罪事實除否認知悉上開遊戲軟體光碟、卡匣業經告訴
    人新力公司、思奎爾公司、可樂美公司、西雅公司及任天堂公司等人取得商標專
    用權及著作權外，餘均供認不諱，核與告訴人新力公司、思奎爾公司、可樂美公
    司、西雅公司及任天堂公司等人指訴及證人朱蕙玫證述等情節均相符，並有扣案
    之盜拷電腦遊戲光碟片合計五千五百六十七片、卡匣六百零五個、仿冒把手控制
    器二十六支、包裝盒十四個及遊戲光碟目錄三十三本等可稽。又如附表二編號一
    所示之商標圖樣，係由新力公司向經濟部中央標準局（已改制為智慧財產局）所
    取得之註數第七一Ｏ四五四號之商標專用權，指定使用於商標法施行細則第四十
    九條第九類電腦、錄有電腦程式之卡帶、磁碟、光碟及卡匣之商品，專用權期間
    自八十五年三月十六日至九十五年三月十五日止；如附表二編號二所示之商標圖
    樣，係由新力公司向經濟部中央標準局所取得之註數第六七二六六六號之商標專
    用權，指定使用於商標法施行細則第二十四條第十類電腦、錄有電腦程式之磁碟
    、磁卡及光碟之商品，專用權期間自八十四年三月一日起至九十四年二月二十八
    日止；如附表二編號三所示之商標圖樣，係由新力公司經濟部中央標準局所取得
    之註冊號數第六六九七Ｏ五號之商標專用權，指定使用於商標法施行細則第二十
    四條第七十八類電視遊樂器之商品，專用權期間自八十四年二月一日至九十四年
    一月三十一日止；如附表二編號四所示之商標圖樣，係由西雅公司向經濟央標準
    局所取得之註冊號數第二四九Ｏ七Ｏ號之商標專用權，指定使用於商標法施行細
    則第二十七條第八十類電腦、家用微電腦、公司用微電腦、硬體、軟體、電腦用
    磁帶、磁碟、電視遊樂器用程式卡帶、磁碟、磁碟驅動器之商品，專用權期間自
    七十三年七月一日至八十三年六月三十日止，續延展至九十三年六月三十日止，
    如附表五所示之商標圖樣，該等商標圖樣係由任天堂公司依法向經濟部中央標準
    局所取得商標專用權，專用期間及使用商品分類均如附表五所示，有中華民國商
    標註冊證影本在卷可按。次查被告係上開「唐老鴨玩具店」之負責人，且知悉上
    開遊戲軟體光碟、卡匣、把手控制器均係仿冒品，亦據被告直承在卷（見本院卷
    第七一頁、第七二頁、第七四頁），衡情豈有不知上開遊戲軟體光碟、卡匣、把
    手控制器業經告訴人公司取得商標專用權及著作權之理？況被告於本院調查時亦
    自承其知如附表一所示之遊戲軟體光碟業經告訴人公司取得著作權及如附表三編
    號六、七所示之把手控制器、包裝盒等業經告訴人新力公司取得商標專用權（見
    本院卷第七二頁至第七三頁），益證被告上開所辯顯係飾卸之詞，不足採信。第
    查被告以光碟片每片五十元，卡匣每個二百元，把手控制器每個一百八十元之價
    格販入後，以光碟片每片七十元、卡匣每個三百元至五百元不等、把手控制器每
    個二百五十元之價格賣出，足見其主觀上具有不法所有之意圖甚明。矧查被告亦
    自承案發時其係以販賣重製之遊戲軟體光碟維生（見本院卷第七四頁），參以被
    查獲如附表一所示之遊戲軟體光碟達二百四十五片之多，足見當時被告係以意圖
    營利而交付侵害他人著作權之物維生，為常業犯無疑。此外復有告訴人公司提出
    之各該著作之進貨單、發票及出貨單等首次公開發行資料、著作權登記謄本、商
    標圖樣明細等影本在卷可稽，是罪證明確，被告之犯行堪以認定。
二、核被告所為係犯商標法第六十三條之販賣仿冒商標商品罪及著作權法第九十四條
    以犯同法第九十三條第三款（明知為侵害著作權之物而意圖營利而交付之方法侵
    害他人之著作權）之罪為常業罪。其先後販賣仿冒商標商品犯行，犯罪構成要件
    相同，顯係基於概括犯意反覆為之，為連續犯，應依法論以一罪並加重其刑。至
    其所犯之上開二罪間係一行為所觸犯，應依想像競合犯之規定從一重之著作權法
    第九十四條以侵害他人著作權為常業罪處斷。原審予以論罪科刑，固非無見，惟
    查如事實欄一之(二)部分，縱告訴人公司之商標、公司名稱等記載係儲存於光碟片
    之程式內而未顯現於光碟片載體之外觀上，但被告既知上開遊戲軟體光碟、卡匣
    、仿冒把手控制器係仿冒商標之商品（已如前述），猶持以販賣，即與販賣仿冒
    商標商品罪該當。原審疏未詳予審究，遽認此部分，公訴人所稱之商標、公司名
    稱等記載係儲存於光碟片之程式內而未顯現於光碟片載體之外觀上，並不成立商
    標法第六十三條之販賣仿冒商標商品罪，容有違誤。檢察官上訴意旨執此指摘原
    判決不當，非無理由，應由本院將原判決予以撤銷改判（撤銷之效力並及於行使
    偽造私文書部分）。爰審酌被告犯罪之動機、目的、販賣之期間、所生之危害及
    犯後態度等一切情狀，量處如主文第二項所示之刑，以示懲儆。復查被告未曾受
    有期徒刑以上刑之宣告，有台灣高等法院被告全國前案紀錄表一份附卷可稽，其
    因一時短於思慮，致罹刑章，惡性尚非重大，且犯後業已停止販賣盜版光碟、卡
    匣、把手控制器、態度尚稱良好，其歷經偵審程序及罪刑宣告之教訓，當知所警
    惕，並無再犯之虞，本院認上開所宣告之刑以暫不執行為適當，故併予宣告緩刑
    四年，以勵自新。惟為確實使被告有正確之法律觀念並提供必要之協助及督促，
    爰併依法宣告緩刑期內付保護管束，俾能由觀護人予以適當之督促，並發揮附條
    件緩刑制度之立法旨意。又扣案之仿冒遊戲軟體光碟共計五千五百六十七片（含
    如附表一所示之仿冒光碟二百四十五片）、仿冒遊戲軟體卡匣共計六百零五個、
    仿冒把手控制器二十六支、包裝盒十四個，均應依商標法第六十四條之規定宣告
    沒收。另扣案之遊戲光碟目錄三十三本，係被告所有，且為供犯罪所用之物，並
    依刑法第三十八條第一項第二款之規定宣告沒收之。
三、公訴意旨另以：被告所販賣之上開仿冒遊戲軟體光碟上並偽註以電磁紀錄，藉由
    電視遊樂機器處理電視畫面顯示上開商標圖樣及「PRODUCED  BYOR UNDER LENSE
    FORM  SEGA  ENTERPRISES  LTD.」及「PYSTATION LICENSED BY SONY COMPUTER
    TERPR  ISMENT LTD.」等文字影像，足以對外表示該等光碟產品係西雅公司、新
    力公司所生產之真品之一定用意之證明，因認被告另涉有刑法第二百十六條、二
    百十條行使偽造私文書之罪嫌云云。惟按刑法上之偽造私文書罪，須有偽造他人
    私文書之行為，始足當之。查本件被告販賣之上開仿冒商標之光碟片，均係被告
    向一名不詳姓名之成年男子購入後再販賣予他人，已據被告自承在卷，則被告所
    販賣仿冒之光碟片所顯示之上開如附表二所示之商標圖樣及所擁有之商標之公司
    名稱，均係該名不詳姓名之成年男子或其上手盜拷軟體侵害著作權之當然結果，
    被告除販賣該盜拷軟體外，並無證據證明其有參與盜拷軟體之行為。另刑法第二
    百十六條、第二百十條之行使偽造私文書罪，乃依文書之用法，以之充作真正文
    書而加以使用之意，故必須行為人就偽造文書之內容向他方有所主張，始足當之
    （最高法院四十七年臺上字第一０四八號、七十二年臺上字第四七０九號判例參
    照）。查本件告訴人新力、西雅等公司之上開商標圖樣、公司名稱及條碼等授權
    文字係經主機執行光碟片內儲存之程式始得表現於電視螢幕上，而非表現於光碟
    片外觀及包裝，上開於電視螢幕出現之商標、英文名稱及授權文句係被告先將光
    碟片售予不特定之顧客，該顧客事後再將之置於適合執行光碟片內電腦軟體程式
    之主機，配合電視等相關設備，使之出現於電視螢幕上，此一結果並非被告販賣
    電腦遊戲光碟片之時所發生，而係顧客事後自行執行光碟片內之檔案程式之結果
    ，故被告於交易過程對於該等商標、英文名稱及授權文字並未對顧客為任何主張
    ，反之係由顧客於執行時，由電視螢幕之展示觀視到該等內容。且在交易時，該
    等會出現上開商標、英文名稱及授權文句之程式既隱藏於光碟片之中，故買賣交
    易之際，客觀上被告亦無從以就該等內容為任何主張。被告於販賣光碟片時以交
    付光碟片本身為已足，並非以將光碟置於主機並於螢幕播放而顯示西雅公司、新
    力公司之名稱、商標及授權文字為必要，況被告並非仿冒光碟片之製造者，僅係
    意圖賣出而買入，其意在販賣光碟片本身，而非就該授權文句，以之充作真正文
    書而加以主張，是縱認為將光碟片置於主機經執行儲存於光碟片內之程式而於電
    視螢幕顯示西雅公司、新力公司之名稱商標圖樣、授權製造等文字商標屬刑法第
    二百二十條第一項之準文書，惟上開公司名稱、條碼既係儲存於光碟片之內而非
    顯見於販賣光碟片本體，非經主機執行透過電視螢幕播放既隱而未見，被告於販
    賣光碟片之時就隱藏於光碟片所儲存程式內西雅公司、新力公司之名稱、商標、
    授權文字並無據其內容向購買者而有所主張，揆諸前揭判例意旨，自難認被告有
    何行使偽造私文書之犯行可言。此外復查無其他確切證據足以證明被告確有行使
    偽造私文書之犯行，是被告此部分犯罪要屬不能證明。檢察官上訴意旨指摘原審
    判決此部分無罪不當，並無理由，惟因公訴人認此部分與前開科刑部分係屬具有
    想像競合關係之裁判上一罪，故不另為無罪之諭知。又告訴人公司所提之其他法
    院刑事判決，縱有認應成立行使偽造私文書罪之見解，但該見解並無拘束本院之
    效力。均併此敘明。
四、據上論結，應依刑事訴訟法第三百六十九條第一項前段、第三百六十四條、第二
    百九十九條第一項前段、商標法第六十三條、第六十四條、著作權法第九十四條
    、第九十三條第三款、第八十七條第二款、刑法第十一條前段、第五十六條、第
    五十五條、第七十四條第一款、第九十三條第一項、第三十八條第一項第二款，
    判決如主文。
本案經檢察官丁○○到庭執行職務。
中      華      民      國      九十    年      十      月      二十三  日
                                臺灣高等法院臺中分院刑事第八庭
                                      審判長法  官  羅  得  村
                                            法  官  林  輝  煌
                                            法  官  劉  榮  服
右正本證明與原本無異。
如不服本判決應於收受送達後十日內向本院提出上訴書狀，其未敘述上訴之理由者並
得於提起上訴後十日內向本院補提理由書（均須按他造當事人之人數附繕本）。
                                            書記官  陳  俞  豪
中      華      民      國      九十    年      十      月      二十四  日
附錄論罪條文：
著作權法第九十四條
以犯第九十一條、第九十二條或第九十三條之罪為常業者，處一年以上七年以下有期
徒刑，得併科新臺幣四十五萬元以下罰金。
著作權法第九十三條
有左列情形之一者，處二年以下有期徒刑，得併科新臺幣十萬元下罰金：
一、侵害第十五條至第十七條規定之著作人格權者。
二、違反第七十條規定者。
三、以第八十七條各款方法之一侵害他人之著作權者。
商標法第六十三條
明知為前條商品而販賣、意圖販賣而陳列、輸出或輸入者，處一年以下有期徒刑、拘
役或科或併科新臺幣五萬元以下罰金。
                                                                        Ａ


司法院資訊處製作；財團法人民間司法改革基金會備份。
